臺灣高等法院臺中分院刑事判決
111年度上訴字第1953號
上  訴  人  
即  被  告  黃學昭




上列上訴人即被告因加重詐欺等案件，不服臺灣臺中地方法院11
0年度易字第2447號，中華民國111年6月23日第一審判決（起訴
案號：臺灣臺中地方檢察署110年度偵緝字第1403、1404號），
提起上訴，本院判決如下：
    主  文
原判決關於其附表二編號2至16所示部分之應執行刑及其附表二
編號2至11所示部分之沒收均撤銷。
黃學昭犯如附件原判決附表二編號2至16所示詐欺取財罪所處之
刑，應執行有期徒刑柒月，如易科罰金，以新臺幣壹仟元折算壹
日。
其他上訴駁回。
    理  由
一、本件上訴人即被告黃學昭明示僅就原判決關於量刑及沒收部
    分提起上訴（本院卷第13、87頁），依刑事訴訟法第348條
    第3項規定，本院審理範圍僅及於量刑及沒收部分，核先敍
    明。
二、本件犯罪事實、認定犯罪所憑之證據及理由、所犯罪名均如
    原審判決書之記載（如附件）。
三、量刑部分：
　㈠原判決附表二編號1部分：原審法院以行為人之責任為基礎
　  ，審酌被告年紀輕輕，本應依循正途獲取穩定經濟收入，竟
　  因貪圖不法利益，率而對告訴人柯昀希施詐以獲取財物，價
　  值觀念實有偏差，尤其正值詐欺犯罪猖獗之今日，思慮未周
　  受騙上當之民眾不知凡幾，所損失金額更加難以估計，被告
　  以身試法，妨害社會正常交易秩序及人我間之互信基礎，行
　  為實非可取。惟念其犯後終能坦承犯行，態度尚可，兼衡其
　  犯罪之動機、目的、手段，自述學歷為高中肄業之智識程度
　  、在太陽能工業工作、月收入約新臺幣（下同）4、5萬元，
　  經濟情形勉持，無扶養親屬之生活情況（原審卷第288頁）
　  等一切情狀，就其所犯原判決附表一編號1所示之罪，量處
　  有期徒刑1年，已充分審酌刑法第57條所定應參酌事項，且
　  係法定最低刑，並無任何過苛而違反罪刑相當原則之情形，
　  應予維持。被告上訴意旨以其有意與告訴人柯昀希和解，請
　  求從輕量刑，因非法定減輕其刑之事由，且原判決已量處法
 　 定最低之刑，無從再予減輕，此部分上訴並無理由，應予駁
　  回。
  ㈡原判決附表二編號2至16部分：原審法院因認被告就附件原判
    決附表一編號2至16所示各次犯行，其罪證明確，各量處如
    附表原判決附表二編號2至16所示之刑，並均諭知易科罰金
    之折算標準，復本於罪責相當性之要求，在外部性及內部性
    界限範圍內，綜合斟酌被告前揭犯罪行為之不法與罪責程度
    ，及對其施以矯正之必要性，定其應執行刑為有期徒刑8月
    ，並諭知易科罰金之折算標準。其就各罪所宣告之刑，已充
    分參酌刑法第57條所定事項，且符合罪刑相當原則，固應予
    維持。然被告於本院審理中已當庭給付告訴人柯昀希與張沛
    雯各3萬元（本院卷第90頁），且除於原審先與告訴人張沛
    雯成立調解，有調解筆錄1份在卷可佐（原審第303至304頁
    ）外，於本院審理時再與告訴人柯昀希成立調解，亦有調解
    筆錄在卷足憑（本院卷第99頁）。原審法院未及審酌此部分
    概括就被告所犯各罪調解及給付部分款項之事後態度，所定
    執行刑，尚難認妥適。被告上訴意旨請求從輕量刑，就此定
    執行刑部分，即有理由，應由本院將原判決關於其附表二編
    號2至16所示部分所定應執行刑撤銷改判。爰本於罪責相當
    性之要求，在外部性及內部性界限範圍內，綜合斟酌被告前
    揭犯罪行為之不法與罪責程度，及對其施以矯正之必要性，
    定其應執行刑為有期徒刑7月，並依刑法第41條第1項前段、
    第8項規定，諭知易科罰金之折算標準。又被告前因犯公共
    危險案件，經原審法院以110年度中交簡字第1388號判決判
    處有期徒刑2月確定，並於110年11月15日易科罰金執行完畢
    ，有臺灣高等法院被告前案紀錄表在卷可憑，依法已不得宣
    告緩刑，附此敍明。
四、沒收部分：
　　按犯罪所得，屬於犯罪行為人者，沒收之；前二項之沒收，
    於全部或一部不能沒收或不宜執行沒收時，追徵其價額。犯
    罪所得已實際合法發還被害人者，不予宣告沒收或追徵；宣
    告第38條、第38條之1之沒收或追徵，有過苛之虞、欠缺刑
    法上之重要性、犯罪所得價值低微，或為維持受宣告人生活
    條件之必要者，得不宣告或酌減之。刑法第38條之1第1項前
    段、第3項、第5項、第38條之2第2項分別定有明文。本件被
    告就附件原判決附表一所示各次犯行，固向告訴人柯昀希、
    張沛雯詐欺取得犯罪所得各合計62,065元、33,300元；然查
    被告事後已於109年5月4日返還告訴人柯昀希15,000元，業
    據告訴人柯昀希於警詢中陳述明確，並有柯昀希國泰世華銀
    行帳戶存摺內頁影本1份存卷可參（偵一卷第117頁）；其後
    再於本院審理時當庭返還告訴人2人各3萬元，業如前述，此
    等部分既已實際合法發還被害人，應不予宣告沒收。至其未
    返還告訴人柯昀希部分，尚有17,065元，未返還告訴人張沛
    雯部分，尚有3,300元，雖非刑法第38條之1第5項規定文義
    所指犯罪所得已實際合法「發還」被害人者。然參酌刑法第
    38條之1第5項所揭示「優先保障被害人因犯罪所生之求償權
    」之意旨（立法理由參照），暨同法第38條之2第2項避免過
    苛之立法精神，被告已於原審審理期間，與告訴人張沛雯成
    立調解，再於本院審理期間，與告訴人柯昀希成立調解，有
    如前述，而被告依調解內容所應支付之金額併計前述已返還
    之金額，告訴人2人之求償權既可獲得完全之滿足，若再宣
    告沒收，將有過苛之虞，依刑法第38條之2第2項之規定，自
    不應再予宣告沒收。原審法院未及審酌被告於本院實際返還
    告訴人柯昀希30,000元，又與告訴人柯昀希成立調解，告訴
    人柯昀希之求償權已獲滿足等情，仍宣告如附件原判決附表
    二編號2至11主文欄所示之沒收，自有未當。被告上訴意旨
    既已指摘及此，自應由本院予以撤銷，不再為沒收之諭知。
據上論斷，應依刑事訴訟法第368條、第369條第1項前段、第364
條，判決如主文。
本案經檢察官廖志祥提起公訴，檢察官李芳瑜到庭執行職務。
中　　華　　民　　國　　111 　年　　11　　月　　2 　　日
            刑事第三庭  審判長法　官　楊  真  明
                              法　官　楊  欣  怡
                              法　官　邱  顯  祥     
以上正本證明與原本無異。
附件原判決附表編號1部分得上訴。
其他部分不得上訴。
如不服本判決應於收受送達後20日內向本院提出上訴書狀，其未
敘述上訴之理由者，並得於提起上訴後20日內向本院補提理由書
（均須按他造當事人之人數附繕本）「切勿逕送上級法院」。因
疫情而遲誤不變期間，得向法院聲請回復原狀。

                              書記官  陳  緯  宇 
　　　　　　　　　　　　　　　
中　　華　　民　　國　　111 　年　　11　　月　　2 　　日
附錄論罪科刑法條
附錄本判決論罪科刑法條全文
刑法第339條第1項；
意圖為自己或第三人不法之所有，以詐術使人將本人或第三人之
物交付者，處5年以下有期徒刑、拘役或科或併科50萬元以下罰
金。
刑法第339條之4：
犯第339條詐欺罪而有下列情形之一者，處1年以上7年以下有期
徒刑，得併科1百萬元以下罰金：
一、冒用政府機關或公務員名義犯之。
二、三人以上共同犯之。
三、以廣播電視、電子通訊、網際網路或其他媒體等傳播工具，
    對公眾散布而犯之。
前項之未遂犯罰之。